【裁判字號】    89,訴,1988
【裁判日期】    891027
【裁判案由】    重傷害等
【裁判全文】
臺灣高雄地方法院刑事判決                        八十九年度訴字第一九八八號
    公  訴  人  臺灣高雄地方法院檢察署檢察官
    被      告  甲○○
右列被告因重傷害等案件，經檢察官提起公訴（八十九年度偵字第一四六九五號），
本院判決如左：
    主  文
甲○○被訴傷害部分公訴不受理。
被訴未經許可攜帶刀械部分無罪。
    理  由
壹、公訴不受理部分
一、公訴意旨略以：被告甲○○與被害人涂文係男女朋友關係，於民國八十九年六
    月四日凌晨二時許，在高雄縣大寮鄉○○路明月潭加油站附近，雙方因分手問題
    發生爭執，甲○○竟基於重傷害之犯意，持預先準備之藍波刀猛砍涂文之左側
    前臂，致其受有左側前臂外傷性截肢之傷害，經送醫救治後恐有殘廢之虞，因認
    被告涉有刑法第二百七十八條第一項之重傷害罪嫌等情。
二、本件公訴人認被告涉有右開犯嫌，係以被告之自白、被害人之指訴、驗傷診斷書
    、人體部位圖各一紙及相片二張為據。訊據被告堅決否認有重傷害之犯意，辯稱
    ：當日伊因分手發生爭執，本想推開被害人時在她身旁揮一刀嚇她，不知她將手
    展開才不小心砍斷她的手等語。
三、按告訴乃論之罪，告訴人於第一審辯論終結前，得撤回其告訴；又告訴經撤回者
    ，法院應諭知不受理之判決，刑事訴訟法第二百三十八條第一項，及第三百零三
    條第三款定有明文。
四、經查：
（一）被告甲○○於警訊及偵查中固不否認有持刀砍斷被害人涂文手臂之事實，然
      均辯稱：「當時涂文就把手臂伸出而我只是要嚇一嚇她，誰知涂文沒有把
      手臂縮回致發生斷臂事件」（八十九年七月二日偵詢筆錄）、「我拿刀嚇嚇她
      ，我用開山刀砍斷他左腕」（八十九年七月二日訊問筆錄）、「因為於案發前
      涂文打電話給我，我均不予理會，畏懼涂文於會面談判時，會帶兄弟到場
      ，為了防身之用，我才持預藏之刀械前往」、「他一直質問我要砍她嗎？然後
      身體一直靠過來，我本來是順手拿起刀械想嚇嚇她，結果卻在瞬間即砍斷她的
      手」等語（八十九年七月十四日訊問筆錄），是被告於警訊及偵查中均僅自白
      砍斷被害人手臂之事實，並未自白有砍斷被害人手臂之重傷害犯意甚明。
（二）再查，被害人涂文雖於第三次警訊時陳稱：「蔡某聽了不高興，說要拿刀砍
      我，我說讓你砍就把手臂伴起，我以為他不敢砍我，結果甲○○真的持刀砍我
      左手臂」云云（八十九年七月一日偵訊筆錄），然於偵查中陳稱：「當初是在
      氣憤的情形下一直激他，他才衝動的」等語（八十九年八月八日訊問筆錄），
      於審判中亦陳稱：「被告拿刀要嚇我，我原本就看見刀子放在他機車之腳踏處
      ，我就講『你是否要砍我，你砍啊，你砍啊』的話激他，我自己靠過去的，砍
      完後被告要送我至醫院，我說不用，就由我妹妹送我去醫院」等語甚詳（見本
      院八十九年九月十九日訊問筆錄），核與被告所辯大致相符，是被告係出於嚇
      退被害人之目的而揮刀，卻不意而砍斷其左前臂等情殆可認定。
（三）末查，被告誤傷被害人左前臂，致其受有左前臂截肢性傷害，有驗傷診斷書、
      人體部位圖各一紙及相片二張在卷可稽，雖經手術縫合而恢復相當之活動力，
      此經本院當庭檢視無誤，並有長庚醫院紀念醫院檢送之病歷資料一份可參，然
      經醫囑須持續復健始能恢復至百分之九十之功能，此經被害人陳明在卷（偵卷
      八十九年八月八日訊問筆錄、本院八十九年九月十九日訊問筆錄），是被害人
      確實受有一肢重大難治之重傷害無誤。
五、綜上所述，被告以嚇退被害人之意而揮刀，本應注意不得傷及被害人，依當時情
    形亦無不能注意之情狀，竟疏未注意而誤傷被害人，所犯係刑法第二百八十四條
    第一項後段之過失重傷罪，依同法第二百八十七條前段之規定，須告訴乃論。公
    訴意旨認被告所犯係同法第二百七十八條第一項之重傷害罪等情，尚有誤會。茲
    據告訴人於偵查及本院審理中，撤回其告訴（見偵卷八十九年八月八日訊問筆錄
    、本院八十九年九月十九日訊問筆錄），揆諸前開說明，自應諭知不受理之判決
    。
貳、無罪部分
一、公訴意旨另以：被告於上開時、地攜帶藍波刀一把，持以砍傷被害人之左前臂，
    因認被告另涉槍砲彈藥刀械管制條例第十五條第一款、第二款之未經許可於夜間
    在公共場所攜帶刀械犯嫌等情。
二、按犯罪事實應依證據證據認定之，無證據不得推定其犯罪事實，刑事訴訟法第一
    百五十四條定有明文。又事實之認定，應憑證據，如未能發現相當證據，或證據
    不足以證明，自不能以推測或擬制之方法，為裁判基礎（最高法院四十年台上字
    第八六號判例參照）；再者，被告之自白，不得作為有罪判決之唯一證據，仍應
    調查其他必要之證據，以察其是否與事實相符，同法第一百五十六條第二項定有
    明文；且認定犯罪事實所憑之證據，雖不以直接證據為限，間接證據亦包括在內
    ，然無論直接證據或間接證據，其為訴訟上之證明，須於通常一般之人均不致有
    所懷疑，而得確信其為真實之程度者，始得據為有罪之認定，倘其證明尚未達此
    一程度，而有合理之懷疑存在而無從使事實審法院得有罪之確信時，即應由法院
    為諭知被告無罪之判決（最高法院七十六年台上字第四九八六號判例參照）。
三、本件公訴人認被告涉有右開犯嫌，係以被告之自白、被害人所受傷害及被告所繪
    刀械圖形為憑。訊據被告甲○○堅決否認有何違反槍砲彈藥刀械管制條例之事實
    ，辯稱伊所持刀械是在中正文化中心附近商店所購買，並非公告查禁之刀械等語
    。
四、經查：被告於上開時、地攜帶刀械砍傷被害人之事實，固已查明如前所述，且被
    告於警訊中亦自白：「是背面有鋸齒狀的大型藍波刀，全長約五十公分」（八十
    九年七月十四日偵訊筆錄）等語，然上開刀械既未扣案，則被告所持刀械是否確
    為主管機關公告查禁之藍波刀，並非無疑；雖被告於警訊中曾繪製該刀械之圖形
    一紙附卷，然該刀械繪圖之性質僅屬被告自白之延伸，並非一獨立之證據方法，
    既非直接證據，亦非間接證據，自不得作為認定被告犯罪事實之依據，亦不得作
    為擔保自白真實性之補強證據。又被害人雖受有前開傷害無誤，然亦無從據以認
    定該傷害係由公告查禁之藍波刀所造成。是此部分除被告於警訊之自白外，並無
    其他證據證明被告所攜帶並用以砍傷被害人之刀械為公告查禁之藍波刀。此外，
    復查無其他積極證據證明被告有公訴人所指此部分之犯行，其犯罪即不能證明。
    公訴人雖認此部分與前開傷害部分有牽連犯之裁判上一罪關係，然前述傷害部分
    既已由本院為公訴不受理之諭知，即與此部分無審判不可分之關係，自應由本院
    另為被告無罪之諭知。
據上論斷，應依刑事訴訟法第三百零三條第三款、第三百零一條第一項前段，判決如
主文。
本案經檢察官楊婉莉到庭執行職務。
中    華    民    國    八十九    年      十      月        二十七      日
                                  臺灣高雄地方法院刑事第三庭
                                      法  官  葉  啟  洲
右正本證明與原本無異。
如不服本判決，應於判決送達後十日內，向本院提出上訴狀。
                                      書記官  盧  雅  婷
中    華    民    國    八十九    年      十      月        二十七      日


司法院資訊處製作；財團法人民間司法改革基金會備份。
